臺灣高等法院民事判決　九十一年度上易字第七四○號
　　　上　訴　人　甲○○
　　　被　上訴人　乙○○
右當事人間清償借款事件，上訴人對於中華民國九十一年六月二十七日臺灣士林地方
法院九十一年度訴字第三九四號第一審判決提起上訴，本院判決如左：
　　　主　　　文
上訴駁回。
第二審訴訟費用由上訴人負擔。
      事      實
甲、上訴人方面：
壹、聲明：
一、原判決不利於上訴人之部分廢棄。
二、右廢棄部分，被上訴人在第一審之訴駁回。
貳、陳述：除與原判決記載相同者外，補稱略以：
一、對被上訴人所提出兩紙借據，沒有意見。
二、願意以每月一萬元分期付款方式償還被上訴人。
三、原判決命上訴人要再給付遲延利息部分不合理，希能減少一點。
乙、被上訴人方面：
壹、聲明：駁回上訴。
貳、陳述：除與原判決記載相同者外，補稱略以：
    被上訴人不同意上訴人以分期付款方式償還借款。
、證據：援用原審所提證據。
    理    由
一、被上訴人起訴主張：上訴人於民國九十年八月間起至九十一年一月間，陸續向伊
    借款新台幣（下同）七十多萬元，進行股票投資，其間伊與上訴人數度協商還款
    日期並計算投資報酬，上訴人均不履行承諾，嗣兩造於九十一年二月七日簽訂和
    解契約，同意上訴人向伊借款之總金額為七十三萬五千八百元，其中二十萬二千
    八百元部分，上訴人願於九十一年三月一日返還；另外五十三萬三千元部分則應
    於九十一年三月十六日返還，詎上訴人到期仍不依約清償。爰依消費借貸及和解
    契約之法律關係，請求上訴人應給付伊七十三萬五千八百元，及其中二十萬二千
    八百元部分自九十一年三月一日起，另五十三萬三千元部分自九十一年三月十六
    日起，均至清償日止之法定遲延利息等語（原審除駁回其中九十一年三月一日及
    同年三月十六日兩日之遲延利息外，餘為其勝訴之判決，敗訴部分未據聲明不服
    已告確定）。
    上訴人則以：伊對被上訴人所提出兩紙借據，沒有意見，惟願以每月一萬元分期
    付款方式償還被上訴人，原判決判命要再給付遲延利息亦不合理，希能減少一點
    等語，資為抗辯。
二、被上訴人主張：上訴人於九十年八月間起至九十一年一月間，陸續向伊借款七十
    多萬元，進行股票投資，其間伊與上訴人數度協商還款日期並計算投資報酬，上
    訴人均不履行承諾，嗣兩造於九十一年二月七日簽訂和解契約，同意上訴人向伊
    借款之總金額為七十三萬五千八百元，其中二十萬二千八百元部分，上訴人願於
    九十一年三月一日返還；另外五十三萬三千元部分則應於九十一年三月十六日返
    還等情，已據提出借據及委託投資憑證二紙為證（見一審卷頁至頁），且為上訴
    人所不爭，堪信為真實。
    按稱消費借貸者，謂當事人一方移轉金錢或其他代替物之所有權於他方，而約定
    他方以種類、品質、數量相同之物返還之契約。又利息或其他報償，應於契約所
    定期限支付之；未定期限者，應於借貸關係終止時支付之。但其借貸期限逾一年
    者，應於每年終支付之。又借用人應於約定期限內，返還與借用物種類、品質、
    數量相同之物，民法第四百七十四條第一項、第四百七十七條、第四百七十八條
    前段分別定有明文。又給付有確定期限者，債務人自期限屆滿時起，負遲延責任
    。以支付金錢為標的者，債權人得請求依法定利率計算之遲延利息，民法第二百
    二十九條第一項、第二百三十三條第一項前段亦分別規定甚明。而所謂法定利率
    依民法第二百零三條之規定為週年利率百分之五。查本件兩造借款期限既分別於
    九十一年二月二十八日及九十一年三月十五日終止，即給付期限應於九十年三月
    一日及同年三月十六日給付期限始告屆滿，上訴人亦於斯時始負遲延責任。從而
    被上訴人依消費借貸之法律關係請求上訴人返還消費借貸款七十三萬五千八百元
    ，及其中二十萬二千八百元部分自九十一年三月一日起，另五十三萬三千元部分
    自九十一年三月十七日起加計法定遲延利息，為有理由，應予准許。被上訴人主
    張消費借貸之法律關係部分既有理由，其另本於和解契約之法律關係競合請求上
    訴人給付乙節，核屬選擇的訴之合併，已無再予論述之必要，即應為其勝訴之判
    決。
　　至上訴人稱伊願意以每月一萬元分期付款方式償還被上訴人一節，惟為被上訴人
　　所不同意。另上訴人辯稱原判決除命伊清償前開本金外，復命伊要再給付遲延利
　　息部分不合理，希能減少一點云云，查本件兩造約定之上開給付係屬有確定期限
    者，則債務人即上訴人自期限屆滿時起，即應負遲延責任。又本件係以支付金錢
    為標的者，債權人即被上訴人得請求依法定利率計算之遲延利息，為前開民法第
    二百二十九條第一項、第二百三十三條第一項前段所明定。而所謂法定利率依民
    法第二百零三條之規定為週年利率百分之五，依法不得減少。是上訴人謂法院判
    決命伊應給付遲延利息部分不合理，請求減少法定遲延利率云云，顯有誤會。原
    審為被上訴人勝訴之判決並以供擔保為條件准為假執行之宣告，核無違誤，上訴
    意旨指摘原判決不當，求予廢棄改判，為無理由，應予駁回。
據上論結，本件上訴為無理由，依民事訴訟法第四百四十九條第一項、第七十八條判
決如主文。
中　　　華　　　民　　　國　　九十一　　年　　　十　　　月　　　九    　日
　　　　　　　　　　　　　　　　　民事第四庭
                              　　　　審判長法　官　李　瓊　蔭
                              　　　　　　　法　官　林　金　吾
                              　　　　　　　法　官　楊  豐  卿
右正本係照原本作成。
不得上訴。
中　　　華　　　民　　　國　　九十一　　年　　　十　　　月　　 十一　　 日
                                            書記官　殷  丹  妮
